【裁判字號】    98,訴,54
【裁判日期】    980330
【裁判案由】    毒品危害防制條例
【裁判全文】
臺灣宜蘭地方法院刑事判決                98年度訴字第54號
公  訴  人  臺灣宜蘭地方法院檢察署檢察官
被      告  甲○○
                      台東縣關.
上列被告因毒品危害防制條例案件，經檢察官提起公訴（97年度
毒偵字第963號），本院判決如下：
    主  文
甲○○施用第一級毒品，處有期徒刑捌月。
    事  實
一、甲○○前因施用毒品案件，經送觀察、勒戒後，認為無繼續
    施用毒品之傾向，而於民國96年8月20日執行完畢釋放，並
    經臺灣宜蘭地方法院檢察署檢察官以96年度毒偵字第467號
    為不起訴處分確定。詎甲○○猶不知悔改，明知海洛因為毒
    品危害防制條例第2條第2項第1款所規定之第一級毒品，不
    得擅自施用，竟仍於前開觀察勒戒執行完畢釋放後五年內，
    基於施用第一級毒品海洛因之犯意，於97年7月16日晚間10
    時30分許為警採尿前回溯26小時內某時，在不詳地點，施用
    第一級毒品海洛因一次。嗣因其為列管之毒品人口，而於97
    年7月16日晚間10時30分許在警局接受採尿送驗，結果呈施
    用第一級毒品海洛因代謝後之嗎啡陽性反應，而為警查悉上
    情。
二、案經宜蘭縣政府警察局羅東分局報請臺灣宜蘭隆地方法院檢
    察署檢察官偵查起訴。
    理  由
一、 按被告以外之人於審判外之言詞或書面陳述，除法律有規
     定者外，不得作為證據；被告以外之人於審判外之陳述，
     雖不符前四條之規定，而經當事人於審判程序同意作為證
     據，法院審酌該言詞陳述或書面陳述作成時之情況，認為
     適當者，亦得為證據；當事人、代理人或辯護人於法院調
     查證據時，知有第159條第1項不得為證據之情形，而未於
     言詞辯論終結前聲明異議者，視為有前項之同意，刑事訴
     訟法第159條第1項、第159條之5第1項、第2項分別定有明
     文。本件情形，被告、檢察官於本院審理時對於下列所述
     之證據資料，均不爭執其證據能力，本院審酌該等證據資
     料作成時之狀況，亦無不宜作為證據情事，依前舉刑事訴
     訟法第159條之5第2項規定，自均得作為證據。
二、訊據被告甲○○矢口否認有施用第一級毒品海洛因之犯行，
    辯稱「我是主動到警局接受採尿的，我並沒有施用第一級毒
    品海洛因，我不知道為何驗尿有嗎啡陽性反應。」云云。經
    查：
（一）被告前因施用毒品案件，經送觀察、勒戒後，認為無繼續
      施用毒品之傾向，而於96年8月20日執行完畢釋放，並經
      臺灣宜蘭地方法院檢察署檢察官以96年度毒偵字第467號
      為不起訴處分確定，故被告屬毒品危害防制條例第25條所
      規範之毒品調驗人口，警方通知被告於97年7月16日至警
      局接受定期採尿送檢後，被告於當日晚間10時30分許，至
      警局採尿室親自排放尿液，並盛裝於員警所提供之潔淨採
      尿瓶內，員警並於被告面前完成該尿液之封緘等事實，已
      據被告於警詢時供承明確，並有全國施用毒品案件紀錄表
      、法務部全國檢察官線上查詢刑案人犯在監所最新資料報
      表、臺灣高等法院被告前案紀錄表、臺灣宜蘭地方法院檢
      察署96年度毒偵字第467號不起訴處分書、應受尿液採驗
      人尿液檢體採集送驗紀錄表各一件附卷可佐，自堪以認定
      。
（二）而員警將所採集之前揭被告尿液送請慈濟大學濫用藥物檢
      驗中心檢驗後，該中心先以EIA酵素免疫分析法進行初步
      之檢驗，其結果呈現鴉片類陽性反應，該中心遂再以GC／
      MS氣相層析質譜儀進行確認檢驗，結果呈現施用海洛因代
      謝後之嗎啡陽性反應，確認檢驗濃度達324ng/mL之事實，
      亦有宜蘭縣政府警察局羅東分局應受尿液採驗人尿液檢體
      採集送驗紀錄表、慈濟大學濫用藥物檢驗中心檢驗總表各
      一件在卷可參。
（三）至於被告於偵查中雖曾辯稱「係因驗尿前曾服用宜蘭縣羅
      東鎮北成診所醫師所開立之藥物，方導致尿液呈現嗎啡陽
      性反應。」云云，然經檢察官向北成診所函詢後，該醫院
      函覆稱「本診所開立予被告使用之藥物，皆不會引起尿中
      嗎啡濃度達324ng/mL之檢驗結果。」，此有該醫院97年12
      月9日北成診字第0971202號函在卷可稽，故被告上開抗辯
      並不足採。
（四）更何況，以EIA酵素免疫分析法初步篩檢尿液中之嗎啡濃
      度時，檢驗結果固有相當程度偽陽性之可能，故尿液經初
      步檢驗呈陽性反應之檢體，均須作確認檢驗，以排除偽陽
      性之現象。而氣相層析質譜儀乃目前就藥物篩檢結果必須
      進一步確認時所最常採用之確認方法，在正常的操作條件
      下，以氣相層析質譜儀作藥物及其代謝物之定性及定量分
      析，幾乎不會有偽陽性反應產生，其檢驗結果具有公信力
      。因此，依據行政院衛生署所訂定之「濫用藥物尿液檢驗
      機構認可基準」即規定「初步檢驗應採用免疫學分析方法
      ，尿液檢體中濫用藥物或其代謝物之濃度高於或等於下列
      濃度應認定為陽性：鴉片代謝物—300ng/mL。」、「所有
      初步檢驗結果為陽性或有疑義之尿液檢體應再以氣相層析
      質譜分析方法進行確認檢驗，尿液檢體中濫用藥物或其代
      謝物之濃度高於或等於下列之濃度時，認定該藥物之存在
      ：海洛英、鴉片代謝物—嗎啡300ng/mL。」。從而，以氣
      相層析質譜儀作交叉確認檢驗時，若仍檢出尿液中呈現嗎
      啡陽性反應，即可確認該尿液中確實含有嗎啡之成份，而
      排除偽陽性之可能〈另可參行政院衛生署管制藥品管理局
      90年11月16日管檢字第100037號函，見司法院編印法官辦
      理刑事案件參考手冊（一）第190、191頁〉。再佐以「海
      洛因於人體內可迅速代謝成6—乙醯嗎啡，然後轉變成嗎
      啡，根據Yｏｎｇ及Lｉｋ在BｕｌｌｅｔｉｎｏｎNａｒｃ
      ｏｔｉｃｓ所發表之報告，施用海洛因後一小時，即可於
      尿液中檢出嗎啡成分。至於施用多久後仍可檢出相關成分
      ，依據Cｏｎｅ及Wｅｌｃｈ發表於Jｏｕｒｎａｌ  ｏｆ
      Aｎａｌｙｔｉｃａｌ  Tｏｘｉｃｏｌｏｇｙ（1991）之
      報告，分別施用單一劑量3ｍｇ及6ｍｇ之海洛因，可檢測
      到6—乙醯嗎啡之期間平均約2.4至4.2小時，最久者不超
      過8小時，即使施用更高劑量，在24小時或更短期間內即
      無法檢出該成分，而可檢測到嗎啡之期間則平均約達17至
      26小時。」之事實，亦有行政院衛生署管制藥品管理局90
      年5月4日管檢字第93902號函可參〈見司法院編印法官辦
      理刑事案件參考手冊（一）第139、140頁〉。從而，被告
      於觀察勒戒執行完畢釋放後五年內，又於97年7月16日晚
      間10時30分許為警採尿前回溯26小時內某時，在不詳地點
      ，施用第一級毒品海洛因一次之犯行，應可認定。
（五）綜上所述，本件事證已臻明確，被告空言否認犯行，要屬
      飾卸之詞，諉無足取，其施用第一級毒品海洛因之犯行堪
      以認定，應依法論科。
三、查海洛因為毒品危害防制條例第2條第2項第1款所規定之第
    一級毒品，不得擅自施用，故核被告施用海洛因之行為，係
    犯毒品危害防制條例第10條第1項之施用第一級毒品罪。被
    告施用行為前後持有第一級毒品海洛因之低度行為，為其施
    用之高度行為所吸收，不另論罪。爰審酌被告之素行、智識
    程度；犯罪之動機、目的、手段；前已因施用毒品之犯行，
    經執行觀察勒戒完畢，卻不知悔改，復繼續沾染毒品惡習，
    其施用毒品行為對於自身及社會所造成之危害程度非輕；犯
    後態度等一切情狀，量處如主文所示之刑，以示警懲。
據上論斷，應依刑事訴訟法第299條第1項前段，毒品危害防制條
例第10條第1項，判決如主文。
本案經檢察官劉憲英到庭執行職務。
中    華    民    國    98    年    3     月    30    日
                  刑事第三庭審判長法  官  林惠玲
                                  法  官  張育彰
                                  法  官  劉家祥
以上正本證明與原本無異。
如不服本判決應於收受送達後十日內向本院提出上訴書狀，並應
敘述具體理由；其未敘述上述理由者，應於上訴期間屆滿後二十
日內向本院補提理由書(均須按他造當事人之人數附繕本)「切勿
逕送上級法院」。
                                  書記官  劉謹翊
中    華    民    國    98    年    3     月    30    日
附錄本案論罪科刑法條：
毒品危害防制條例第10條第1項
施用第一級毒品者，處 6 月以上 5 年以下有期徒刑。


司法院資訊處製作；財團法人民間司法改革基金會備份。
